【裁判字號】    99,交訴,154
【裁判日期】    991015
【裁判案由】    公共危險
【裁判全文】
臺灣板橋地方法院刑事判決             99年度交訴字第154號
公  訴  人  臺灣板橋地方法院檢察署檢察官
被      告  甲○○
上列被告因公共危險等案件，經檢察官提起公訴（99年度偵字第
13290 號），本院依簡式審判程序判決如下：
    主  文
甲○○駕駛動力交通工具肇事，致人受傷而逃逸，處有期徒刑陸
月，如易科罰金，以新臺幣壹仟元折算壹日。緩刑貳年，緩刑期
間併付保護管束，並應向檢察官指定之政府機關、政府機構、行
政法人、社區或其他符合公益目的之機構或團體，提供陸拾小時
之義務勞務。
    事  實
一、甲○○於民國99年3 月29日7 時54分許，騎乘車牌號碼UMZ-
    986 號輕型機車沿臺北縣新莊市○○○路往中正路方向行駛
    ，行經同路段97號之新泰國小前時，本應注意汽車在同一車
    道行駛時，除擬超越前車外，後車與前車之間應保持隨時可
    以煞停之距離，並應注意車前狀況，隨時採取必要之安全措
    施，而依當時情形並無不能注意之情事，竟疏未注意，在前
    方路口經學校導護人員吹哨攔停時，因緊急煞車不慎自後追
    撞同向前方由丙○○所騎乘車牌號碼JB7-175 號重型機車，
    適同向後方由乙○○所騎乘車牌號碼088-HCP 號重型機車行
    至該處，亦因避煞不及而追撞甲○○所騎乘之前揭機車，致
    三車均人車倒地，丙○○因而受有腰部及左臀挫傷之傷害，
    乙○○則受有左肘、左膝及左小腿挫擦傷之傷害（甲○○涉
    犯過失傷害部分犯行未據告訴）。詎甲○○於肇事後，明知
    丙○○、乙○○受有傷害，竟並未對丙○○、乙○○採取救
    護或其他必要措施，亦未留下年籍資料或向警察機關報告，
    於起身後旋即騎乘上開機車離去。嗣員警據報後前往現場處
    理時，經乙○○之同學陳柏宇目睹上情，並記下甲○○機車
    車號提供予警方後，經警查詢車籍資料，始循線查悉上情。
二、案經臺北縣政府警察局新莊分局報告臺灣板橋地方法院檢察
    署檢察官偵查起訴。
    理  由
一、本院於準備程序進行中，被告甲○○就被訴事實為有罪之陳
    述，經告知被告簡式審判程序之旨，並聽取公訴人及被告之
    意見後，裁定進行簡式審判程序。
二、前揭事實，業據被告於警詢時、偵查中及本院審理時供承不
    諱，並經證人即被害人丙○○、乙○○及證人陳柏宇在警詢
    時及偵查中證述綦詳。此外，復有道路交通事故現場圖、道
    路交通事故調查報告表(一)、(二)、現場暨車損照片18幀、新泰
    綜合醫院診斷證明書2 紙、車籍查詢資料1 紙附卷可稽。又
    按，刑法第185 條之4 之肇事致人死傷逃逸罪之立法目的，
    乃為加強救護，減少被害人之死傷，促使駕駛人於肇事後能
    對被害人即時救護，是肇事後不論兩車擦撞之情況是否嚴重
    ，肇事者皆應下車查看被害人之情形並採取救護措施或報警
    處理，始符合上開立法意旨。則被告於肇事後，明知被害人
    2 人均已人車倒地，竟未採取救護或其他必要措施，亦未向
    警察機關報告，逕自騎乘前開機車離開，其有肇事逃逸之犯
    行，堪予認定，足認被告自白與事實相符。是事證明確，被
    告犯行洵堪認定，應予依法論科。
三、核被告所為，係犯刑法185 條之4 之肇事致人受傷而逃逸罪
    。爰審酌被告因未遵守交通規則而與被害人2 人發生擦撞，
    明知肇事致人受傷，非但未即時對被害人2 人施以救護或報
    警處理，反逕自駛離現場，惟於警詢時及本院審理時均坦承
    犯行，尚知悔悟，犯後態度良好，並斟酌其犯罪手段、所生
    危害等一切情狀，量處如主文所示之刑，並諭知易科罰金之
    折算標準。末查，被告前於87年間犯偽造有價證券罪，經臺
    灣臺中地方法院以87年度訴字第2087號刑事判決判處有期徒
    刑1 年8 月，緩刑5 年，於87年12月18日確定，並於92年12
    月17日緩刑期滿，有臺灣高等法院被告前案紀錄表1 份附卷
    可稽。惟按緩刑期滿，而緩刑之宣告未經撤銷者，其刑之宣
    告失其效力，刑法第76條定有明文。此種情形，即與未曾受
    有期徒刑以上刑之宣告者相同，仍與刑法第74條第1 款所規
    定之緩刑條件，並無不符（最高法院87年度臺非字第56號判
    決意旨參照），查被告前開緩刑之宣告既已於92年12月17日
    期滿，且亦無刑法第75條、第75條之1 有關緩刑宣告撤銷規
    定之適用，揆諸前述，自應認被告前未曾受有期徒刑以上刑
    之宣告，其因一時失慮致罹刑典，犯後已坦承犯行，知所悔
    悟，經此偵審程序及刑之宣告，當知所警惕，信無再犯之虞
    ，所宣告之刑以暫不執行為適當，爰依刑法第74條第1 項第
    1 款規定，併予宣告緩刑2 年，以啟自新，又為期被告能於
    服務社會中建立正確價值觀，爰依刑法第74條第2 項第5 款
    之規定命其應於緩刑期間向指定之政府機關、政府機構、行
    政法人、社區或其他符合公益目的之機構或團體，提供60小
    時之義務勞務，以兼啟自新及警惕之效，並依刑法第93條第
    1 項第2 款規定，應於緩刑期間併付保護管束。至於應向上
    開何單位提供義務勞務，屬執行之問題，允由執行檢察官斟
    酌被告之年齡、智識及能力，兼衡上開各單位之實際需求，
    而為指定，附此敘明。
據上論斷，應依刑事訴訟法第273 條之1 第1 項、第299 條第1
項前段，刑法第185 條之4 、第41條第1 項前段、第74條第1 項
第1 款、第2 項第5 款、第93條第1 項第2 款，判決如主文。
本案經檢察官莊惠真到庭執行職務。
中    華    民    國    99    年    10    月    15    日
                     交通法庭  法  官  王士珮
以上正本證明與原本無異
如不服本判決應於收受判決後10日內向本院提出上訴書狀，並
應敘述具體理由。其未敘述上訴理由者，應於上訴期間屆滿後
20日內向本院補提理由書（均須按他造當事人之人數附繕本）
「切勿逕送上級法院」。
                               書記官  金和國
中    華    民    國    99    年    10    月    15    日
附錄本案論罪科刑法條全文：
中華民國刑法第185 條之4
駕駛動力交通工具肇事，致人死傷而逃逸者，處6月以上5年以下
有期徒刑。

司法院資訊處製作；財團法人民間司法改革基金會備份。
